臺灣臺中地方法院民事判決　100年度訴字第1902號
原　　　告　陳鈺婷
訴訟代理人　廖麗齡
被　　　告　賴俊男
訴訟代理人　林見軍律師
複 代理 人　余佳玲
上列被告因過失傷害案件（99年度易字第2695號），經原告提起
請求損害賠償之附帶民事訴訟，經本院刑事庭移送前來（99年度
附民字第428號裁定），本院於民國100年11月23日言詞辯論終結
，判決如下：
    主      文
被告應給付原告新臺幣壹佰肆拾玖萬壹仟伍佰伍拾參元，及自民
國九十九年十月七日起至清償日止，按年息百分之五計算之利息
。
原告其餘之訴駁回。
本判決原告勝訴部分，於原告以新臺幣肆拾玖萬柒仟壹佰捌拾肆
元為被告供擔保後，得假執行。但被告如以新臺幣壹佰肆拾玖萬
壹仟伍佰伍拾參元為原告預供擔保後，得免為假執行。
原告其餘假執行之聲請駁回。
    事實及理由
壹、程序事項：
一、被告經合法通知，未於最後言詞辯論期日到場，核無民事訴
    訟法第386條各款所列情形，爰依原告之聲請，由其一造辯
    論而為判決。
二、按訴狀送達後，原告不得將原訴變更或追加，但擴張或減縮
    應受判決事項之聲明，不在此限，民事訴訟法第255條第1項
    第3款定有明文。本件原告提起刑事附帶民事訴訟時請求：
    「被告應給付原告新臺幣（下同）3,854,000元及自起訴狀
    繕本送達翌日起至清償日止，按年息百分之五計算之利息」
    。於民國100年9月21日言詞辯論期日當庭更正請求為「被告
    應給付原告3,850,766元及自起訴狀繕本送達翌日起至清償
    日止，按年息百分之五計算之利息」，核屬減縮應受判決事
    項之聲明，依前開說明，應予准許。且當事人就其請求範圍
    內之賠償項目、金額予以增減或調整其計算方式，容係補充
    或更正其事實上或法律上之陳述，非為訴之變更或追加，併
    予敘明。
貳、實體事項：
一、原告主張：
(一)兩造為朋友關係，於98年10月4日凌晨1時許，被告與訴外人
    陳偉民一同搭乘訴外人趙偉斌駕駛車號不詳之自小客車，前
    往原告之友人訴外人李韋璇位在臺中市○○路○段49 之8號
    租屋處旁之停車場前空地碰面，欲與原告、李韋璇及李韋璇
    之友人一同前往公園施放煙火，於等待李韋璇之友人到來時
    ，被告原應注意燃放沖天炮時，應選擇地點空曠、人跡較少
    處，並應注意煙火為具有危險性之物品，不得對人體發射或
    拋射，依當時情形並無不能注意情事，被告竟疏未注意，手
    持沖天炮，坐在前揭自小客車副駕駛座、面朝外，點燃沖天
    炮之際，卻因沖天炮火花燙手而放開沖天炮，致該沖天炮因
    而射往前方倚靠在欄杆上之原告右眼，原告因沖天炮衝擊之
    威力而受有右眼外傷性眼球破裂併角膜混濁、前房積血、玻
    璃體出血、視網膜剝離等傷害，被告等人見狀，隨即將原告
    送醫救治，惟原告右眼仍因傷勢過重而失明，受有毀敗一目
    視能之重傷。被告上開傷害行為，業經臺灣臺中地方法院99
    年度易字第2695號刑事判決及臺灣高等法院臺中分院100年
    度上易字第1137號刑事判決判處有期徒刑8月確定在案。
(二)本件被告因過失傷害原告之身體、健康，爰依侵權行為法律
    關係，請求被告為下列賠償：
  1.醫療費用：原告右眼完全失明，目前是裝義眼，請求醫療費
    用46,766元（含中國醫藥學院附設醫院醫療費用收據三張
    34,766元及義眼費用12,000元）。
  2.勞動能力減損部分：原告因上開傷害，到目前為止都還沒有
    工作，不知何時才能正常工作，減損工作能力部分請求5 年
    ，薪資部分以每月13,200元計算，總計792,000元（計算式
    ：13200元×12月×5年＝792,000元）。原告勞動能力喪失
    的計算方式請求按照勞工保險殘廢給付標準表計算，原告眼
    睛失明的部分，對照勞工保險殘廢給付標準表關於視力障害
    規定一目失明者殘廢等級為第八級，喪失勞動能力程度依照
    各殘廢等級喪失或減少勞動能力比率表為第八級61.52%，請
    求減少勞動能力部分同意按上開殘廢等級及喪失減少勞動能
    力比例計算。
  3.精神慰撫金：原告係高中畢業，現無工作，沒有收入，因本
    件傷害右眼完全失明，精神受損甚為嚴重，故請求3,000,00
    0元精神慰撫金。
  4.以上請求金額計3,850,766元。
(三)聲明：被告應給付原告3,850,766元及自起訴狀繕本送達翌
    日起至清償日止，按年息百分之五計算之利息；且陳明願供
    擔保，請准宣告假執行。
二、被告雖未於最後言詞辯論期日到場，惟據前之答辯則以：
(一)本件被告並非造成原告傷害之人，雖刑事判決認定被告事涉
    過失傷害罪嫌，但刑事判決所為認定究與事實出入甚鉅。何
    況，被告確實不是造成原告受有傷害之人，理由析論如下：
  1.原告在臺灣臺中地方法院99年度易字第2695號之刑事審理中
    ，於100年1月31日出庭作證時乃明白證稱：「與被告認識不
    到一年」、「且平常沒有太常聯絡」、「（你與被告沒有什
    麼交情？是的」，既然如此，原告既明知造成其眼睛傷害之
    人為被告，且眼睛本是人體最脆弱的器官之一，此等傷害之
    嚴重性當然可得預見之，且原告並非三歲童蒙，那有不知事
    情嚴重性的道理。甚者，醫生已然告以容有失明之危險，按
    照常人之情緒反應，雙方既然沒有交情，原告豈會對被告之
    嚴重傷害行為抱以平和態度對待，而未有任何責罵之情，且
    在父母詢問何人所傷之情況下，竟還願意為之掩蓋事實真相
    ，此在在違反經驗法則。
  2.次查，不管是刑事證人「陳偉民」、或是「趙偉斌」都明確
    作證指出，現場容有他人同時施放鞭炮、煙火，此與現場人
    數多寡無涉，對此刑事判決亦認定有此事實。然反觀，原告
    及其友人李韋璇對於旁處他人是否同有施放鞭炮、煙火，卻
    告為一百八十度之相反證述，堅稱沒有他人在週遭施放鞭炮
    、煙火。然今本件重點乃在於造成原告傷害之人是否為被告
    ？與週遭他處是否有人同時施放鞭炮、煙火無關，是今原告
    及其友人李韋璇對於此點，只消據實以告即可，但其卻告刻
    意為不實之陳述，顯然是有所隱瞞。而其所以為此隱瞞，目
    的當然是製造在場只有被告一人在施放鞭炮、煙火之假相，
    如此原告之傷害自與被告脫離不了關係，而可盡將責任推往
    被告一人負擔。故從此點以觀，當見被告只是原告口中之代
    罪羔羊。
  3.實則當時原告確實明白知道其本身所受傷害，不是被告所造
    成，故其面對家長之詢問時才會本於直覺答以「路人」所為
    。但事後發展卻演變成眼睛失明，原告才反口將被告打成代
    罪羔羊，並於事後之100年1月31日出庭作證時編造「我與賴
    俊男一起討論要說是路人射到的、只有我們二個人知道，因
    為只有我們二個人在講話，其他人沒有聽到」之不實說詞，
    也正因為出於編造，所以李韋璇為坦護原告配合演出所為證
    述：「被告說不要告訴家長、要先隱瞞」、「（要先隱瞞的
    這段話，有無其他人聽到？）、被告的另二位朋友有聽到」
    等語，才會發生兩人上述證述彼此矛盾不一之情事。
  4.再按，依照李韋璇之陳述，在原告開完刀清醒的第一天，她
    就把事情陳述一次給原告的父母親聽，接著才發生後來簽立
    切結書的事情。若事實真是如此，則原告父親在要求被告負
    起應有之法律責任時，已然明知原告恐將面臨失明，則其豈
    會僅要求被告擔負醫療費用就好，而不涉及其他之損害賠償
    。雖說，原告父親並未具有法律專業知識，但多少都應有社
    會經驗，且傷害損賠事件在日常生活亦多見諸於報章媒體有
    所報導，此屬常識之範圍，既然如此，要被告簡單以書面字
    句表明負起一切之應有法律責任，何難之有？更何況，簡單
    陳明肇事之人為被告，亦再簡單不過，然何以未見為此載記
    ，反僅意表僅負擔醫療費用即可。顯見當時，原告父親當時
    係私下誘以道義責任，讓被告簽下此一書面，此後再順勢而
    為而成今日之說詞。
(二)對於原告主張醫療費用總共46,766元、計算薪資基準每月
    13,200元及請求年限5年，均不爭執，惟精神慰撫金部分過
    高應予酌減等語。並聲明：原告之訴駁回。
三、得心證之理由：
(一)原告主張被告於98年10月4日凌晨1時許，在臺中市○○路○
    段49之8號旁之停車場空地，燃放沖天炮時，應選擇地點空
    曠、人跡較少處，並應注意煙火為具有危險性之物品，不得
    對人體發射或拋射，依當時情形並無不能注意情事，被告竟
    疏未注意，點燃沖天炮之際，因沖天炮火花燙手而放開沖天
    炮，致該沖天炮因而射往前方倚靠在欄杆上之原告右眼，原
    告因沖天炮衝擊之威力而受有右眼外傷性眼球破裂併角膜混
    濁、前房積血、玻璃體出血、視網膜剝離等傷害，經送醫救
    治，原告右眼仍因傷勢過重而失明，受有毀敗一目視能重傷
    之事實，業據原告提出勞工保險失能診斷證明書在卷可稽（
    見本院卷第53頁），且被告所涉上開過失傷害犯行，業經本
    院99年度易字第2695號及臺灣高等法院臺中分院100年度上
    易字第1137號刑事判決判處有期徒刑8月確定在案，有判決
    書在卷可稽，並經本院調閱該刑事卷宗核閱無訛，應堪認定
    。
(二)被告雖猶否認原告所受傷害係其所造成，並以前揭詞置辯，
    惟查：
  1.原告於本院刑事庭審理時證稱：伊右眼遭射傷後，被告之友
    人先去買冰塊，伊冰敷後右眼流血，被告就開車送伊至中國
    醫藥學院就診，在場5個人都有到醫院；被告要伊說是路人
    射到的，醫藥費被告承諾會給付，伊就說好，伊父母到醫院
    後有詢問事發經過，伊回答是被路人射到，因伊當時不知道
    事情的嚴重性，伊在醫院急診治療約1小時，急診醫師有告
    知伊可能會失明，當時醫師告知伊係因為血的問題導致眼睛
    看不到，伊以為血清掉就可以了，第2天進行開刀，第3天伊
    清醒時，伊父親因被告陸續都有來探視，認為事情沒有那麼
    簡單，應該不是路人射到的，要伊說實話，伊才說是被告射
    到的，伊為了要袒護朋友而謊稱是路人射到的；切結書是伊
    父親與被告洽談後，在病房外簽立的，切結書是要給伊一個
    保障；伊係在第2次手術後才確認眼睛會失明等語（見本院
    刑事卷第79頁反面至89頁、第294頁）。證人李韋璇於偵訊
    時證稱：其等當天凌晨送陳鈺婷去急診時，被告叫伊不要跟
    陳鈺婷父母講，早上8點開刀，被告說如果沒有很嚴重，會
    負擔醫藥費，被告到醫院探視陳鈺婷時，也叫伊不要跟陳鈺
    婷爸媽說是被告射的，陳鈺婷開第1次刀後，在第2次開刀之
    前，被告有向陳鈺婷父母坦承是其射的，但確定陳鈺婷失明
    後，被告就不承認了等語（見偵卷第33至35頁）；於本院刑
    事庭審理時亦證稱：陳鈺婷被射到後馬上蹲下，遮著眼睛大
    哭說很痛，伊質問被告為何要拿著煙火對人射，被告稱不小
    心射出來，被告之友人去買冰塊給陳鈺婷冰敷，伊拿衛生紙
    讓陳鈺婷擦拭，一開始流眼淚，後來就開始流血，之後其等
    5人一起坐被告的車子將陳鈺婷送醫，在急診室看完醫生，
    醫生說很嚴重要開刀，被告就對陳鈺婷說不要告訴家長，要
    先隱瞞，陳鈺婷一開始同意，想說看完醫生，若沒有事情就
    隱瞞父母，陳鈺婷父親到醫院後，詢問事情如何發生，被告
    就回答稱不知道是何人射的；第1次開刀陳鈺婷清醒後，伊
    先問陳鈺婷其父母是否已經知道實情，陳鈺婷說知道，伊再
    把事情向陳鈺婷父母陳述一次，伊與陳鈺婷還被陳鈺婷父母
    罵說為何要隱瞞事情等語（見本院刑事卷第89頁反面至第95
    頁）。證人趙偉斌於本院刑事庭審理時另證稱：到醫院後陳
    鈺婷父母詢問事發經過，被告告知陳鈺婷父母其等一起出去
    玩，陳鈺婷不知道被何人詐傷等語（見本院刑事卷第126頁
    ）。
  2.是原告與證人李韋璇就被告於原告在中國醫藥大學附設醫院
    急診時，請求原告向其父母隱瞞其係遭被告以沖天炮射傷，
    原告及被告因而於第一時間向及原告之父母親陳稱原告係遭
    不知名之路人射傷等情，證述相互吻合。又依前揭證人趙偉
    斌所述，原告於送醫途中指責被告為何拿煙火射向伊，至醫
    院急診後，則向其父母陳稱係遭不知名之路人射傷，亦符合
    原告與證人李韋璇所述，係因被告請求，始向原告父母隱瞞
    改稱係遭不知名之路人射傷等情。被告雖辯以：原告與被告
    交情不深，如本案確係被告所為，又明知有失明之危險，在
    面臨雙親質問事發經過時，應會如實指述係被告所為云云，
    然依證人陳文祿醫師本院刑事庭審理時所證稱：其等因害怕
    病患會難過，情緒不舒服，所以都是跟病患母親溝通病情，
    急診時伊有請吳醫師要跟病患家屬說明病患可能會失明等語
    （見本院刑事卷第292頁），故原告於急診室治療時，急診
    室吳映萱醫師為免原告情緒波動，主要係與原告家屬溝通病
    情及治療方式；而原告於案發當日送至醫院急診時，確係呈
    現眼球大出血之狀況，當日第1次手術亦係進行縫補及確認
    傷口，並觀察內出血能否被吸收，原告所述急診室醫師告知
    伊因內出血而看不見等情，堪信為真實。是原告雖於急診室
    即得知右眼有失明之可能，然就其傷勢之嚴重性，並未充分
    瞭解，確有誤認積血清除後視力即可恢復之可能。再者，原
    告係於凌晨1時許與李韋璇、被告等人相約出遊施放煙火，
    始導致本件事故發生，原告因害怕自身遭父母責罵，而在被
    告之要求下，配合被告隱瞞實情，亦與常情無違。此外，原
    告如欲將本件事故發生之責任嫁禍予被告，於送醫途中指責
    被告誤射沖天炮後，大可於醫院急診時，繼續堅稱本件事故
    係被告所造成，而非轉而改稱係遭不知名之路人射傷，再於
    案發後第3日更改說法誣陷被告，削弱自身陳述之可信度。
    故堪認原告於急診室向父母稱係遭不知名之路人以沖天炮射
    傷，係基於被告之請託而隱瞞實情，是被告上開抗辯，應不
    足採。
  3.次查，證人趙偉斌於偵訊時證稱：陳鈺婷當時坐在欄杆上玩
    仙女棒，被告去陳鈺婷那邊拿了2、3支鞭炮，之後其等3人
    一起到車上拿可樂瓶，被告在車輛右後方地上放罐子要放鞭
    炮，放了2、3支，車子駕駛座的門靠路邊，伊要放鞭炮時，
    陳鈺婷眼睛就受傷了，當時還有20到30人在那邊玩鞭炮，距
    離其等約20公尺，伊駕駛之自小客車距離約50至60公尺，陳
    鈺婷周圍都有人，前面有人在放鞭炮等語（見偵卷第18、19
    頁）；於本院刑事庭審理時則證稱：陳鈺婷坐在其後方的欄
    杆上，煙火放在欄杆下面，伊車子停放在緊鄰地下道護欄的
    馬路上，車頭向著大樹，距離陳鈺婷5、6公尺，被告在車子
    左後門旁邊要玩鞭炮，於陳鈺婷受傷前，被告並未移動位置
    ；被告從車子副駕駛座腳踏板拿沖天炮，再到車子左後方的
    門邊拿一個空的可樂罐，還未點燃沖天炮時，陳鈺婷就受傷
    了，在玩煙火的過程中，大約還有10人左右，在停車場紅白
    色柵欄前面、大樹前方及藍色自小客車與白色自小客車中間
    等地施放煙火，陳鈺婷受傷後只有其等3人及1名女生圍過去
    看，及陪同陳鈺婷去醫院，大樹前面的人就跑了，其他人仍
    停留在原地繼續施放煙火等語。嗣經檢察官提示偵訊筆錄再
    次詰問證人趙偉斌後，證人趙偉斌又改稱：被告在車子副駕
    駛座後方即右後方的車門外施放1、2支沖天炮後，準備要施
    放第3支時，就發生事情，伊不知道周圍施放煙火的人距離
    伊多遠，人數是10個以上等語（見本院刑事卷第122頁反面
    至第131頁）。證人陳偉民本院刑事庭審理時亦證稱：伊當
    時走到車子後面面向地下道講電話，沒有注意被告及趙偉斌
    在做什麼，也沒有看到被告到車子左後方附近放煙火，也未
    注意到有無其他人在施放煙火，伊講完電話後，因被告、趙
    偉斌、陳鈺婷和另一名女生在鐵欄杆那邊，伊就走過去，才
    看到陳鈺婷受傷，除了被告、趙偉斌、陳鈺婷女性友人外，
    沒有其他人圍過來；當天在大樓右前方空地有一群人，在大
    樹前方也有一群人，共約20至30人，伊講完電話走到鐵欄杆
    之前，有看到這兩群人在施放煙火，陳鈺婷眼睛受傷後，這
    兩群人沒有湊過來看，其等慌了，馬上把陳鈺婷送到醫院，
    不曉得這兩群人有無馬上離開現場等語（見本院刑事卷第16
    0至167頁）。而被告於本院刑事庭審理時則供稱：當時在大
    樹前面靠近車子停放處、靠近地下道處及公寓前方都有聚集
    人；伊在車子前座椅子下方拿出2、3支沖天炮及仙女棒，又
    去前座駕駛座及副駕駛座中間拿空的可樂罐，之後再到車子
    副駕駛座後車門旁邊，將沖天炮放進可樂罐，再以香菸點燃
    沖天炮，準備與趙偉斌輪流施放煙火，伊施放了1支沖天炮
    ，趙偉斌要點燃煙火前，陳鈺婷就出事了，伊聽到陳鈺婷的
    哭聲，說眼睛弄到了，伊與趙偉斌就靠過去，陳偉民是講完
    電話才靠過來，其他人都還在施放鞭炮，沒有靠過去，伊有
    詢問陳鈺婷如何受傷，陳鈺婷說不知道等語（見本院刑事卷
    第169、170頁）。是證人趙偉斌於偵訊及本院刑事庭審理時
    就自小客車距離原告之距離（係50至60公尺抑或5、6公尺）
    、周圍尚有多少人在施放煙火（係20至30人抑或10人左右）
    、被告於原告眼睛受傷前有無施放沖天炮、被告究係於何處
    施放煙火（車子左後門旁邊抑或副駕駛座後方即右後車門外
    ）等關鍵性問題，證述前後差異甚大；且其於本院刑事庭先
    證稱被告未施放煙火前，原告右眼即已受傷，嗣經檢察官提
    示偵訊筆錄後，始改稱被告準備點燃第3支沖天炮時，就發
    生事情，證人趙偉斌於本院刑事庭最初之證述，顯係為迴護
    被告而為不實陳述。又證人趙偉斌稱被告係從車子左後方門
    邊拿空的可樂罐準備燃放沖天炮，惟被告卻供稱其係於駕駛
    座及副駕駛座中間拿空的可樂罐，是證人趙偉斌及被告此部
    份之供述亦有出入，被告是否確實有拿取可樂罐施放煙火，
    即非無疑。再者，證人趙偉斌、陳偉民及被告所述其他人聚
    集施放煙火之地點，亦不相同；依事發前原告所處位置判斷
    ，原告係面對地下道方向靠坐在停車場外緣之鐵欄杆上，已
    如前述，證人趙偉斌、陳偉民所述在大樹前方及停車場內藍
    色自小客車及白色自小客車中間等地施放煙火之人群，均係
    背對原告，在該2處縱有人施放煙火，亦不可能射及原告之
    右眼；且依證人趙偉斌於偵訊中證稱其他人群距離其等約
    20公尺遠，則其他人群所施放之煙火，當亦無法對原告眼睛
    造成直接且大力之衝擊。另依證人趙偉斌所述，原告哭喊右
    眼受傷後，大樹前面聚集的人就跑了，其他人仍繼續施放煙
    火，僅伊與被告、李韋璇靠近探視原告傷情，證人陳偉民亦
    證稱伊講完電話到鐵欄杆前，大樓右前方及大樹前方聚集之
    人群在施放煙火，沒有湊過來看原告，被告亦表示靠近地下
    道處及公寓前方之兩群人都繼續施放煙火，沒有圍靠過來。
    則原告右眼如確係遭其他施放煙火之人群射傷，於原告哭喊
    右眼受傷後，僅大樹前面聚集之人一哄而散，然該處施放之
    煙火不會造成原告右眼受傷，業經敘明如前。而證人趙偉斌
    、陳偉民及被告所述其餘各處聚集施放煙火之人，並未趨前
    探視原告發生何事，抑或趁隙逃逸，竟漠然置之繼續施放煙
    火，顯有違常情。是證人趙偉斌、陳偉民之前揭證述，實難
    作為被告有利之認定；是被告辯以：原告與訴外人李韋璇對
    於當時現場施放鞭炮之人數故為不實之陳述，係將責任推由
    被告承擔云云，不足採信。
  4.再查，訴外人陳明昌因認原告之右眼係遭近距離射傷，進一
    步追問原告、李韋璇，查知係被告所為，向被告確認，被告
    坦承後，簽立切結書同意負擔醫藥費等情，亦據證人陳明昌
    證述明確，核與原告、證人李韋璇之證述相符。而被告確於
    切結書上記載「陳鈺婷住院醫療由賴俊男付責（應為負責之
    誤繕）」，並註明被告之姓名、住址、身分證號碼及行動電
    話號碼，被告另於姓名上捺印指印乙節，有切結書1份存卷
    可參（見偵卷第56頁）。被告另於本院刑事庭審理時供稱：
    伊於急診室時就知道陳鈺婷眼睛可能會失明，後來陳明昌說
    聽李韋璇講鞭炮好像是其等射的，伊說不是，陳明昌要求伊
    支付醫藥費，伊當下就同意說沒有關係，由伊自己承擔醫藥
    費，當時並未提到醫藥費是多少錢，也不知道陳鈺婷要再治
    療多久，伊當時是做白鐵工，每月收入18,000元，全家每月
    生活費約30,000元，需要扶養2個小孩，不足的部分是由母
    親做手工補貼，故伊的收入要負擔家裡之生活費很困難等語
    （見本院刑事卷第171頁反面至173頁）。證人陳坤德亦於本
    院刑事庭審理時證稱：被告與陳鈺婷之父陳明昌一起聊天，
    陳明昌說大家朋友出去玩，不知道事情是何人做的，朋友道
    義上要幫忙付醫藥費，被告就很爽快的答應簽立切結書，沒
    有詢問醫藥費金額，也沒有詢問陳明昌同行的不只一人，何
    以只要求其支付醫藥費，也沒有跟陳明昌討價還價，直接說
    好等語（見本院刑事卷第131至133頁）。依被告之供述，陳
    明昌確從李韋璇處聽聞被告以沖天炮誤射原告右眼，而被告
    書立願負擔原告醫療費用之字據內容，亦與證人陳明昌之前
    揭證述相符。被告家中經濟狀況困窘，入不敷出，且於急診
    室即得知陳鈺婷右眼可能失明，需開刀進行治療，極可能需
    負擔龐大之醫療費用，卻仍於陳明昌要求書立字據承擔醫療
    費用時，毫無顧慮即應允陳明昌，益證明本件事故確係被告
    所引起。況且，被告如確未以沖天炮誤擊原告，事發後趙偉
    斌駕車與被告、陳偉民一同載送原告前往中國醫藥學院就醫
    ，並於原告接受第2次手術前，數次前往探視原告，被告於
    事發後顯已竭盡朋友情誼給予原告協助，就原告所受之傷害
    ，有何朋友道義責任可言？而被告於案發時已年滿25歲，就
    簽立字據之法律效果自當有所知悉，被告對陳明昌提出基於
    朋友道義責任，分擔醫療費之不合理要求，竟未予以拒絕，
    亦未確認自己能否負擔醫療費用，毫無猶豫即一口應允，實
    有違常情。再者，趙偉斌、陳偉民及被告於事發後均曾至醫
    院探視原告，業據證人陳偉民、趙偉斌證述在卷；而被告於
    陳明昌要求簽立字據負擔醫療費用後，並未與陳明昌討價還
    價，亦未詢問何以只要求伊負擔醫療費用等情，業據證人陳
    坤德證述如前，本件事發時與原告同行之人尚有趙偉斌、陳
    偉民及李韋璇，陳明昌如確係因朋友道義責任要求被告負責
    ，何以竟僅要求被告負擔醫療費？而被告對此亦未有任何異
    議，更與常理相悖。再者原告之父親陳明昌係於事發後3、4
    天令被告簽立字據，彼時係第1次手術之後，仍在觀察原告
    右眼內出血能否被吸收，尚未確認原告右眼失明；且陳明昌
    並未具有法律專業知識，而簽立字據當日，陳明昌係先詢問
    原告、李韋璇，確認被告為誤傷之人，適巧被告至醫院探視
    陳鈺婷，旋即令被告在醫院簽立字據，是陳明昌令被告簽立
    字據係臨時為之，復未具備法律專業知識，陳明昌實無法瞭
    解如何記載較能保全證據以保障陳鈺婷權益；況簽立字據時
    ，尚未確定原告右眼失明，陳明昌僅慮及已發生之醫藥費用
    ，而要求被告簽立字據承諾負擔醫藥費用，亦符合人情之常
    。被告辯稱陳明昌當時係私下誘以道義責任，使被告簽下此
    一書面云云，不足採信。
  5.末查，原告與證人李韋璇於前開刑事案件之警詢、偵訊及審
    理中就細節之陳述或有前開不一致之處，惟本件係於98年10
    月4日發生，距原告及證人李韋璇於本院刑事庭審理時之證
    述已近1年4月，即可能因時間久遠而造成記憶混淆，至前後
    證述有些許歧異。是原告及證人李韋璇之證述，佐以前開刑
    事卷內證人趙偉斌、陳偉民之證述及鑑定證人陳文祿醫師之
    鑑定證言、診斷證明書、病歷資料、被告書立之切結書及現
    場照片7張等證據資料，已堪認被告確實以沖天炮誤射陳鈺
    婷右眼，原告、李韋璇關於細節之陳述雖有出入，但其基本
    事實之陳述與真實性無礙，仍得本於自由心證予以採信。是
    被告猶指原告是為被告承擔本件過失傷害責任，證人李韋璇
    未配合原告，始有前開證述彼此矛盾之情形，要屬無據。
(三)按因故意或過失，不法侵害他人之權利者，負損害賠償責任
    。不法侵害他人之身體或健康者，對於被害人因此喪失或減
    少勞動能力，或增加生活上之需要時，應負損害賠償責任。
    不法侵害他人之身體、健康、名譽、自由、信用、隱私、貞
    操，或不法侵害其他人格法益而情節重大者，被害人雖非財
    產上之損害，亦得請求賠償相當之金額。民法第184條第1項
    前段、第193條第1項、第195條第1項分別定有明文。查被告
    之過失行為，不法侵害原告之身體，致原告受有前開傷害，
    則原告主張依侵權行為法律關係，請求被告賠償，於法有據
    。茲就原告請求賠償之項目及金額分述如下：
  1.醫療費用：原告主張因被告之過失傷害行為支出住院及急診
    費用共34,766元，置換義眼費用12,000元，總計支出醫療費
    用46,766元。業據其提出住院醫療、急診醫療及置換義眼收
    據等文件為證，為被告所不爭執，應予准許。
  2.勞動能力減少之損失：
 (1)按不法侵害他人身體、健康者，對於被害人因此喪失或減少
    勞動能力，應負損害賠償責任，民法第193條第1項定有明文
    。次按依民法第193條第1項命加害人1次支付賠償總額，以
    填補被害人所受喪失或減少勞動能力之損害，應先認定被害
    人因喪失或減少勞動能力而不能陸續取得之金額，按其日後
    本可陸續取得之時期，各照霍夫曼式計算法，扣除依法定利
    率計算之中間利息，再以各時期之總數為加害人1次所應支
    付之賠償總額，始為允當（最高法院22年度上字第353號判
    例參照）。
 (2)查原告因被告之過失傷害行為而受有右眼失明之傷害，此有
    出勞工保險失能診斷證明書可依，是原告遺存之傷害符合勞
    工保險殘廢給付標準表第19障害項目，殘廢等級第8級之標
    準；而按勞工保險殘廢給付標準表，經過專家綜合各種殘廢
    情形並參酌日本規定作成，具有相當之客觀性（最高法院90
    年度台上字第1045號判決參照），該表關於身體障害狀態及
    殘廢等級之分類，雖係針對勞工保險給付所為之規定，但針
    對一般損害賠償，不失為重要之參考標準。又該表所載殘廢
    等級雖有15級，但第1級、第2級、第3級依該表所載之身體
    殘害狀態均為終身不能從事任何工作，故為百分之百喪失勞
    動能力，扣除第2級、第3級後，實際僅有13級，每一級差距
    為100%÷13＝7.69%，而以7.69%為第15級，往上計算每級均
    加7.69%。查本件原告因本次車禍所受上開傷害，符合勞工
    保險殘廢標準表殘廢等級第8級，依照勞工保險殘廢給付標
    準表第級殘廢等級，所減少之勞動能力為61.52%，亦堪認定
    。
 (3)原告主張本件被告過失傷害行為前每月薪資為13,200元，請
    求自遭被告傷害時起計算5年期間勞動能力減少之損失，業
    據原告提出薪資袋及薪資證明單為證（見本院附民卷第7頁
    ），且為被告所不爭執，本院認可作為原告請求勞動能力減
    少損害之計算依據。則依霍夫曼式扣除依法定利率計算中間
    利息1次賠償之減少勞動能力損害為444,787元【年別5%複式
    霍夫曼計算法（第一年不扣除中間利息），其計算式為：[1
    3200*12*61.52%*4.00000000（此為應受扶養5年之霍夫曼係
    數）]=444787（小數點以下四捨五入）】。故原告請求被告
    賠償勞動能力減少之損害，於444,787元之範圍內，即屬有
    據，應予准許，逾此部分請求為無理由。
  3.精神慰撫金：
    原告遭被告過失撞傷，精神上自受有相當之痛苦。又法院對
    於慰撫金之量定，應斟酌加害程度、兩造之身分地位經濟狀
    況等關係定之（最高法院51年台上字第223號判例、74年度
    第9次民事庭會議決議參照）。經查，本件原告年約20歲，
    高中畢業，現無業，98年無所得、99年所得總額各為6萬元
    （薪資所得1筆），名下無財產；而被告年約27歲，高中畢
    業，以臨時工為業，98年、99年所得總額各為9萬餘元（股
    利及薪資所得共3筆）、9萬餘元（股利及薪資所得共2筆）
    ，名下有投資多筆現值2萬餘元，此有稅務電子閘門所得資
    料查詢表在卷可憑。本院斟酌原告因被告燃放鞭炮過失行為
    ，致原告受有一眼失明之重傷害，所受永久失能之傷害，無
    以回復，原告現年20，正值青春年華，對於往後餘生之日常
    生活、行動能力等影響非輕，對其身心發展亦生影響，被告
    之過失情形、原告所受精神上之痛苦、賠償權利人之身分地
    位、經濟能力、賠償義務人之經濟狀況，認原告請求10 0萬
    元，尚屬允適。逾此數額部分之請求，不應准許。
  4.總計原告得請求被告賠償之金額為1,491,553元（46,766＋4
    44,787＋1,000,000＝1,491,553）。
四、給付有確定期限者，債務人自期限屆滿時起，負遲延責任。
    給付無確定期限者，債務人於債權人得請求給付時，經其催
    告而未為給付，自受催告時起，負遲延責任。其經債權人起
    訴而送達訴狀，或依督促程序送達支付命令，或為其他相類
    之行為者，與催告有同一之效力。民法第229 條第1 項、第
    2 項定有明文。又遲延之債務，以支付金錢為標的者，債權
    人得請求依法定利率計算之遲延利息。但約定利率較高者，
    仍從其約定利率。應付利息之債務，其利率未經約定，亦無
    法律可據者，週年利率為百分之五，民法第233 條第1 項、
    第203 條亦有明文。本件原告對被告之侵權行為債權，核屬
    無確定期限之給付，既經原告起訴而送達訴狀，被告迄未給
    付，當應負遲延責任。是原告請求自起訴狀繕本送達被告翌
    日即99年10月7日起至清償日止，按週年利率5%計算之法定
    遲延利息，核無不合。
五、綜上所述，原告依侵權行為之法律關係，請求被告賠償1,49
    1,553元，及自起訴狀繕本送達被告之翌日即99年10月7日起
    至清償日止，按週年利率5%計算之利息之範圍內，於法有據
    ，應予准許，逾此範圍之請求，核屬無據，應予駁回。
六、原告陳明願供擔保請准為假執行之宣告，經核原告勝訴部分
    於法並無不合，爰酌定相當之擔保金額予以准許，併依職權
    定相當擔保金額宣告被告預供擔保後，得免為假執行。至於
    原告敗訴部分，其假執行之聲請亦失所附麗，應併予駁回。
七、本件事證已臻明確，兩造其餘攻擊防禦方法，核與判決結果
    不生影響，爰不逐一論述。
八、又本件原告提起刑事附帶民事訴訟，而由本院刑事庭依刑事
    訴訟法第504條第1項規定，裁定移送前來，依同條第2項規
    定免繳納裁判費，其於本院審理期間，亦未滋生其他訴訟必
    要費用，茲參酌臺灣高等法院暨所屬法院95年度法律座談會
    意見，無庸為訴訟費用負擔之諭知，附予敘明。
據上論結，本件原告之訴為一部有理由，一部無理由，依民事訴
訟法第390條第2項、第392條第2項，判決如主文。
中    華    民    國    100   年    12    月    14    日
                 民事第二庭   法  官  吳崇道
以上為正本係照原本作成。
如對本判決上訴，須於判決送達後20日內向本院提出上訴狀。如
委任律師提起上訴者，應一併繳納上訴審裁判費。
中    華    民    國   100    年    12    月    14    日
                              書記官